臺灣新北地方法院民事判決
110年度訴字第1614號
原      告  羅相婷  

訴訟代理人  李怡貞律師
被      告  陳培柔  
訴訟代理人  徐黛美律師
上列當事人間請求損害賠償事件，經本院於民國111年6月20日言
詞辯論終結，判決如下：
    主  文
原告之訴及假執行之聲請均駁回。
訴訟費用由原告負擔。
    事實及理由
壹、程序方面：
一、按原告於判決確定前，得撤回訴之全部或一部。但被告已為
    本案之言詞辯論者，應得其同意；訴之撤回應以書狀為之。
    但於期日，得以言詞向法院或受命法官為之；訴之撤回，被
    告於期日到場，未為同意與否之表示者，自該期日起；其未
    於期日到場或係以書狀撤回者，自前項筆錄或撤回書狀送達
    之日起，10日內未提出異議者，視為同意撤回，民事訴訟法
    第262條第1項、第2項、第4項分別定有明文。經查，本件原
    告起訴時原列葉俊廷、甲○○為被告，嗣於民國111年1月18日
    具狀撤回對於被告葉俊廷之起訴，有民事撤回起訴狀在卷可
    按（見本院卷二第77頁），被告葉俊廷並未以書狀或於庭期
    到庭表示意見，視為同意撤回，是以原告上開撤回合於前揭
    規定，與法有據，合先敘明。
二、按訴狀送達後，原告不得將原訴變更或追加他訴，但擴張或
    減縮應受判決事項之聲明者，不在此限，民事訴訟法第255
    條第1項第3款定有明文。查本件原告起訴時聲明：被告葉俊
    廷及甲○○應連帶給付原告新臺幣（下同）100萬元，及自起
    訴狀繕本送達翌日起至清償日止，按年息百分之5計算之利
    息。嗣於111年6月7日以民事變更訴之聲明暨陳述意見狀變
    更聲明如下列原告主張㈢所載（見本院卷二第131頁），核屬
    於減縮應受判決事項之聲明，與上開規定相符，應予准許。
貳、實體方面：
一、原告主張：
  ㈠原告與葉俊廷於96年11月29日結婚，育有兩名子女。惟於107
    年3月間，原告接獲第三人來電表示葉俊廷與被告甲○○有逾
    越男女正常交往關係，多人目睹葉俊廷與被告二人共處於值
    班休息室，然葉俊廷向原告否認此事後，並於107年4月間提
    出離婚，自此葉俊廷時常夜不歸宿，對於兩名子女亦不過問
    參與。直至109年8月11日葉俊廷與被告分手並向原告表示悔
    悟要回歸家庭，經原告查看葉俊廷與被告之對話紀錄，始發
    現二人於107年2月24日即開始交往，而葉俊廷離家期間，與
    被告租屋共居，且一同出國旅遊或國內旅遊，期間葉俊廷還
    因失足意外而遭刊登於媒體，嗣後經葉俊廷兄弟向原告證實
    二人婚外情之事實，被告亦於葉俊廷回歸家庭後傳訊向原告
    道歉，並承認其與葉俊廷之婚外情，致原告身心遭受嚴重打
    擊。
  ㈡綜上所述，被告明知葉俊廷為有配偶之人，仍與葉俊廷私通
    款曲，破壞原告與葉俊廷共同生活之圓滿安全及幸福，嚴重
    損害原告之權益，原告思及此每每夜不成眠，飲食無味，内
    心痛苦無以名狀，幾至精神崩潰。為此，爰依民法第184條
    第1項前段、第195條第3項規定向被告請求賠償精神慰撫金5
    0萬元。
　㈢聲明：
　⒈被告應給付原告50萬元，及自起訴狀繕本送達翌日起至清償
    日止，按週年利率5％計算之利息。
　⒉訴訟費用由被告負擔。
　⒊第一項聲明，原告願供擔保請准宣告假執行。　　
二、被告抗辯：
  ㈠被告與葉俊廷任職相同醫院，分別擔任急診室之醫師及護理
    師，兩人相差10多歲，被告因年輕無知，工作環境忙碌單純
    ，思慮欠周，於107年3月間曾與葉俊廷交往，然深受良心譴
    責，乃主動提議結束與葉俊廷交往關係，並勸說其回歸家庭
    。而原告所提出之葉俊廷及被告二人入出境資料至多僅能證
    明二人搭乘同一班機入出境，不足以證明二人所為構成侵權
    行為。
  ㈡被告固坦承交往事實，深表悔悟，惟查，婚姻契約係一相對
    之債之關係，配偶權僅為相對權而非絕對權，非民法第184
    條第1項前段所稱之權利。另參民法第195條第1項、第3項之
    立法理由可知，民法第195條並非獨立之請求權基礎，僅係
    「損害賠償範圍」之規定請求，而配偶與第三人外遇，因該
    配偶未遭受任何不法侵害，他方配偶自無爰引民法第195條
    第3項規定請求第三人賠償，否則即有過度擴張他方配偶權
    利之嫌，從而本件亦不符合民法第195條要件。況我國民法
    並無任何「配偶權」之法律條文，而係法院造法，在判例制
    度廢除後，原告自不得爰引判例作為請求權基礎。且司法院
    大法官釋字第791號解釋宣告通姦罪違憲失效後，國家公權
    力更不宜介入婚姻關係，否則可能會對婚姻關係產生負面影
    響，況性自主權及隱私權均為憲法層次所保障，顯然高於法
    無明文之「配偶權」，故原告依據侵權行為損害賠償之法律
    關係，請求被告賠償其因配偶權受損之精神慰撫金，未符合
    法定要件。
  ㈢原告於107年3月間知悉葉俊廷與被告二人交往之情事，然原
    告遲至110年5月10日遞出本件起訴狀，顯已逾侵權行為2年
    時效。
  ㈣另葉俊廷先前與原告達成和解，就侵害原告配偶權一事已賠
    償原告慰撫金100萬元，原告並已受償完畢，顯見本件侵權
    行為之連帶債務人中一人葉俊廷已清償原告所受損害，被告
    之債務亦應消滅。
  ㈤聲明：
　⒈原告之訴駁回。
　⒉訴訟費用由原告負擔。
　⒊如受不利判決，被告願供擔保請准宣告免予假執行。
三、本件不爭執之事實  ㈠
  ㈠原告與葉俊廷於96年間結婚，二人有配偶關係。
  ㈡被告與葉俊廷於107年3月開始交往，並知悉葉俊廷為有配偶
    之人，嗣後已分手。
  ㈢被告自107年3月12日起至109年2月15日止出入境日期，除108
    年4月11日當日出入境外，皆與葉俊廷出入境日期相同（見
    本院卷二第11至17頁）。
  ㈣葉俊廷與原告於110年11月29日簽立和解書1份（見本院卷二
    第79頁至第87頁），並已給付100萬元予原告（見本院卷二
    第100頁）。
四、本件之爭點：
  ㈠被告於107年3月後迄至109年8月間，與葉俊廷間有無逾越社
    交行為之不正常往來？
　⒈原告主張被告與葉俊廷迄至109年8月間仍與葉俊廷有逾越社
    交之不正常往來，然被告抗辯其與葉鈞廷固然於107年3月間
    成為男女朋友，然被告深受良心譴責，故早主動提議分手等
    語。而查，原告提出葉俊廷與被告二人在108年8月6日一同
    前往登山發生失足意外之新聞報導1份（見本院卷第第35頁
    ），被告就此內容並未爭執，又依葉俊廷與被告二人之入出
    國紀錄，可見被告除108年4月11日外，107年3月12日迄至10
    9年2月15日期間，與葉俊廷之入出國紀錄及搭乘班機均屬相
    同，再者，被告於109年8月間曾傳送「還給妳了，抱歉曾經
    的傷害，希望你們能幸福」之訊息文字予原告。則被告既自
    陳於107年3月間明知葉俊廷為有配偶之人，而與葉俊廷交往
    ，然迄至109年2月，仍數次與葉俊廷二人共同出遊，則以一
    般社會常情，難認曾為男女朋友之被告、葉俊廷於分手後，
    二人仍繼續共同出遊，況倘被告確於107年3月間交往未久即
    與葉俊廷分手，自無可能遲於109年8月間傳送上開道歉訊息
    予原告。是原告主張被告自107年3月間與葉俊廷交往後，迄
    至109年8月間始分手之事實，堪以採信。被告抗辯其嗣後未
    再與葉俊廷交往等語，並非實在，難以憑信。
  ⒉從而，被告雖僅自陳其在107年3月間與葉俊廷交往之事實，
    否認嗣後與葉俊廷交往之情，然依上開被告之貼文紀錄、被
    告與葉俊廷之出國紀錄，及前揭新聞報導，可知被告在107
    年3月後仍持續與葉俊廷交往，並遲至109年8月間分手。
  ㈡被告於107年3月至109年8月間與葉俊廷交往行為，是否侵害
    原告之配偶權？原告得否依民法第184條第1項前段、第195
    條第1項、第3項規定請求被告賠償精神慰撫金？
　⒈被告固然抗辯依大法官釋字第791號解釋已宣告通姦罪違憲失
    效，國家公權力即不宜介入婚姻關係，且法無明文配偶權，
    被告並無侵害配偶權等語。然按因故意或過失，不法侵害他
    人之權利者，負損害賠償責任；不法侵害他人基於配偶關係
    之身分法益而情節重大者，被害人雖非財產上之損害，亦得
    請求賠償相當之金額，分別為民法第184條第1項前段、第19
    5條第3項準用第1項所明定。又婚姻係配偶雙方自主形成之
    永久結合關係，除使配偶間在精神上、感情上與物質上得以
    互相扶持依存外，並具有各種社會功能，乃家庭與社會形成
    、發展之基礎，自受憲法所保障。有配偶者與第三人間發生
    性行為，涉及個人得自主決定是否及與何人發生性行為之性
    行為自由（即性自主權），此與個人之人格有不可分離之關
    係，為憲法第22條所保障之基本權，是基於比例原則，通（
    相）姦行為固損及婚姻關係中原應信守之忠誠義務，並有害
    對方之感情與對婚姻之期待，但尚未明顯損及公益，是司法
    院釋字第791號解釋業於109年5月間宣告刑法第239條之通（
    相）姦罪自公布日起失其效力，亦即對於通（相）姦行為不
    再以刑事罪責相繩。然婚姻既係以夫妻之共同生活為其目的
    ，配偶應互相協力保持其共同生活之圓滿安全及幸福，而互
    負誠實之義務。苟一方有不誠實之行為，致破壞共同生活之
    圓滿安全及幸福者，自屬違反婚姻契約之義務，而侵害他方
    基於配偶關係應受保護之身分法益（即配偶權），與該配偶
    共同為前述足以破壞夫妻共同生活圓滿安全及幸福之行為者
    ，為侵害配偶權之共同行為人，應連帶負民事賠償責任，此
    不因通（相）姦除罪化，而有二致（參臺灣高等法院110年
    度上易字第1142號判決意旨）。
　⒉夫妻間既締結婚姻契約，其本質即是夫妻之一方允諾對他方
    負忠誠義務，且有與他方共同維持婚姻圓滿之義務，而此義
    務之遵守，若捨棄此權利義務，其所締結之婚姻契約效力即
    蕩然無存。從而，被告在前開期間與葉俊廷成為男女朋友，
    而有不當往來行為，已逾朋友間正常社交界線，而不法侵害
    原告關於配偶之身分法益，應屬明確，且被告所為情節確屬
    重大，原告精神上受有痛苦，實甚灼然。則原告主張被告依
    民法第184條第1項前段、第195條規定，應就其所受非財產
    上之損害負賠償責任，自屬有據。
　㈢被告抗辯原告之請求權已罹於2年之時效，並無理由
  ⒈按因侵權行為所生之損害賠償請求權，自請求權人知有損害
    及賠償義務人時起，2年間不行使而消滅，自有侵權行為時
    起，逾10年者亦同。又時效完成後，債務人得拒絕給付。分
    別為民法第197條第1項、第144條第1項所明定。該條項所稱
    「自請求權人知有損害時起」之主觀「知」的條件，如係一
    次之加害行為，致他人於損害後尚不斷發生後續性之損害，
    該損害為屬不可分（質之累積），或為一侵害狀態之繼續延
    續者，應分別以被害人知悉損害程度呈現底定（損害顯在化
    ）或不法侵害之行為終了時起算其時效。惟加害人之侵權行
    為係持續發生（加害之持續不斷），致加害之結果（損害）
    持續不斷，若各該不法侵害行為及損害結果係現實各自獨立
    存在，並可相互區別（量之分割）者，被害人之損害賠償請
    求權，即隨各該損害不斷漸次發生，自應就各該不斷發生之
    獨立行為所生之損害，分別以被害人已否知悉而各自論斷其
    時效之起算時點，始符合民法第197條第1項規定之趣旨，且
    不失該條為兼顧法秩序安定性及當事人利益平衡之立法目的
    。
  ⒉而在配偶權被侵害事件，倘於配偶與第三人發生性行為之情
    況下，因個別發生性關係之行為態樣，屬獨立而可分之行為
    ，就其時效之起算，應以配偶知悉個別侵權行為之時點為其
    始點。若屬其他逾越社會一般通念所能容忍，且達於破壞他
    人婚姻生活圓滿安全及幸福程度之侵權行為者，此類行為應
    認有繼續性，各期間內之繼續性行為仍屬可分，其加害之結
    果亦不斷漸次發生，僅所生損害至行為終了時始為底定，故
    其時效仍可自行為時各自起算。
  ⒊原告提起本件訴訟繫屬於本院之時間為110年5月10日，此有
    民事起訴狀上本院戳章可憑（見本院卷一第11頁），是依民
    法第197條第1項前段規定，原告當可對被告於108年5月11日
    至110年5月10日期間所為之侵權行為請求損害賠償。而查，
    被告與葉俊廷於109年8月間始分手，已認定如上，則自108
    年5月11日迄至109年8月間，被告仍持續為上開侵害配偶權
    之行為，原告就此段期間內所為之請求並未罹於時效。從而
    ，被告抗辯原告於107年3月間即已知悉被告與葉俊廷之交往
    事實，遲至110年5月10日始提起本件訴訟已罹於時效等語，
    並無理由。
　㈣又被害人受有非財產上損害，請求加害人賠償相當金額之慰
    撫金時，法院對於慰撫金之量定，應斟酌實際加害情形、所
    造成之影響、被害人痛苦之程度、兩造之身分地位、經濟情
    形及其他一切狀況為之。本院審酌被告前揭與葉俊廷不當交
    往行為，對原告婚姻、生活影響程度，併考量原告與被告之
    社會經濟地位，及兩造之財產所得狀況，原告無所得資料，
    惟有價值約223萬之不動產及汽車，另被告年所得及收入約8
    1萬元，名下財產有價值約193萬元之不動產，此有兩造之稅
    務電子閘門財產所得調件明細表可參（見限閱卷），兼衡被
    告上開侵害原告配偶權之期間（詳下述），及被告與葉俊廷
    成為男女朋友之時間長短，多次共同出遊之侵權行為態樣，
    所造成原告之精神痛苦程度等一切情狀，認被告應賠償原告
    之非財產上損害，以40萬元為適當，逾此範圍則屬無據。。
　㈤原告已與共同侵權行為人葉俊廷達成和解，葉俊廷並已賠償
    損害100萬元，原告即不得再向被告求償　
　⒈數人共同不法侵害他人之權利者，連帶負損害賠償責任，民
    法第185條第1項前段定有明文。因連帶債務人中之一人為清
    償而債務消滅者，他債務人亦同免其責任，同法第274條定
    有明文。又連帶債務人相互間，除法律另有規定或契約另有
    訂定外，應平均分擔義務，同法第280條前段亦有明文。另
    關於共同侵權行為連帶債務人間之分擔義務，民法雖未設規
    定，然基於公平原則，及任何人均不得將基於自己過失所生
    之損害轉嫁他人承擔之基本法理，自應類推適用民法第217
    條關於與有過失之規定，依各加害行為對損害之原因力及與
    有過失之輕重程度，以定各連帶債務人應分擔之義務，始屬
    公允合理。
　⒉查，被告於原告及葉俊廷婚姻關係存續期間，逾越男女交往
    分際成為男女朋友，前已詳述，且被告知悉葉俊廷為有配偶
    之人，亦據其自陳，則被告與葉俊廷應屬共同侵害原告基於
    配偶關係之身分法益甚明，揆諸前揭規定，自應負連帶賠償
    之責。又被告與葉俊廷所為前揭侵權行為之態樣及方式並無
    不同，對婚姻制度未予尊重之心態，及對原告與葉俊廷間婚
    姻關係之破壞，暨造成原告所受精神上痛苦，在程度上亦無
    顯著差別，認被告與葉俊廷就本件損害之原因力尚屬均同，
    應各負二分之一之賠償責任。
　⒊又原告因葉俊廷與被告間上開共同侵權行為，所得向被告及
    葉俊廷請求連帶賠償之非財產上損害賠償為40萬元，而原告
    已就上開共同侵權行為與葉俊廷於110年11月29日簽署「切
    結書」1份，觀諸切結書內容，已明確記載「因於108年8月6
    日妻子乙○○發現本人與甲○○之婚外情並與該女多次通姦，..
    .本人為求妻子原諒並維持家庭圓滿...一、本人同意於簽立
    此切結書後三個月內給付100萬元予妻子作為精神慰撫金，
    以賠償妻子因本人外遇行為所受到之傷害」（見本院卷二第
    79至87頁），是足認原告與葉俊廷所簽署者即針對葉俊廷與
    被告間之侵權行為之約定，並無創設其他法律關係，又原告
    亦不否認已收取葉俊廷給付之100萬元，而已逾原告所得請
    求之金額，則原告之損害已因此獲得填補，其損害賠償請求
    權即已消滅，依上開民法第274條規定，自不得再請求被上
    訴人賠償。
　⒋至原告主張上開切結書並非針對本件侵權行為與葉俊廷所為
    之和解，亦未就被告簽署切結書後原告即應撤回起訴之約定
    ，僅因葉俊廷就其隱瞞與被告同居、發生性行為、長年欺騙
    原告及未能陪伴子女成長等行為，輔以原告因此減少將來可
    請求之夫妻剩餘財產分配請求等情況下，葉俊廷另行給予之
    慰撫金等語。然觀諸上開切結書簽訂日期即在本件訴訟期間
    ，且內容即是載明針對葉俊廷與被告間之婚外情行為，並不
    因是否約定原告對葉俊廷撤回起訴而有不同，又原告上開主
    張者，乃其請求葉俊廷給付慰撫金多寡之審酌因子，則原告
    對葉俊廷所請求者仍為葉俊廷及被告上開共同侵權行為所致
    損害的慰撫金。是原告此部分之主張，並無理由。
　⒌另原告以上開切結書屬對上開共同侵權行為所為之約定，原
    告亦是僅就葉俊廷應分擔部分所為之和解，並未同時免除對
    被告之應分擔部分等語。然查，於切結書中即已載明葉俊廷
    就其與被告之不正當男女往來對原告所造成損害，願給付10
    0萬元之慰撫金，則嗣後葉俊廷給付予原告之100萬元即屬其
    就上開共同侵權行為債務所為之清償行為，依民法第274條
    即生絕對效力，而與同法第276條所指債權人向連帶債務人
    一人所為「免除」債務之意思表示，僅於該連帶債務人之應
    分擔部分生絕對效力有別。是原告主張被告應分擔部分未經
    免除仍應為給付等語，並無理由。
五、綜上所述，原告依民法第184條第1項、第195條第1項、第3
    項規定，請求被告給付40萬元，雖可認定，然被告之共同侵
    權行為人葉俊廷業已就上開侵權行為對原告所造成之損害和
    解，並給付100萬元予原告，則原告上開債權已獲清償，原
    告自不得再向被告為請求。是原告本件之訴無理由，應予駁
    回。又原告之訴既經駁回，其所為假執行之聲請亦失其理由
    ，應併予駁回。
六、本件事證已臻明確，兩造其餘之攻擊或防禦方法及所用之證
    據，經本院斟酌後，認為均不足以影響本判決之結果，爰不
    逐一論列，附此敘明。
七、據上論結，原告之訴為無理由，依民事訴訟法第78條，判決
    如主文。
中　　華　　民　　國　　111 　年　　6 　　月　　30　　日
                  民事第五庭    法　官　曹惠玲
以上正本係照原本作成。
如對本判決上訴，須於判決送達後20日內向本院提出上訴狀。如
委任律師提起上訴者，應一併繳納上訴審裁判費。
中　　華　　民　　國　　111 　年　　6 　　月　　30　　日
                                書記官  董怡彤